【裁判字號】    90,易,117
【裁判日期】    900629
【裁判案由】    詐欺
【裁判全文】
臺灣臺南地方法院刑事判決                            九十年度易字第一一七號
    公  訴  人  臺灣台南地方法院檢察署檢察官
    被      告  甲○○
            （即曾朝喜）
右列被告因詐欺案件，經檢察官提起公訴（八十九年度偵字第五六九號），本院判決
如左：
    主  文
甲○○連續意圖為自己不法之所有，以詐術使人將本人之物交付，處有期徒刑參月。
如易科罰金以參佰元折算壹日。
    事  實
一、甲○○（改名前原名曾朝喜）其於民國八十六年二月五日向聯邦商業銀行股份有
    限（以下簡稱聯邦銀行）以曾朝喜名義申請取得之ＶＩＳＡ（卡號為四五七九—
    五二○五—○一○一八七—六○○七號）信用卡，其明知該信用卡消費額度為新
    台幣（下同）五萬元，且刷卡消費之額度已達五萬零二百零三元，再無支付能力
    ，竟利用搭乘航空公司航線班機時，聯邦銀行無法即時以電腦連線檢測其信用卡
    使用狀況，或聯邦銀行之信用卡特約商店相隔數日始向聯邦銀行請款之期間，隱
    瞞其無資力支付，基於概括之犯意，並意圖為自己不法之所有及不法之利益，連
    續自八十六年四月二十八日起至八十六年五月一日止，持該信用卡至復興航空公
    司、大華航空公司等航空公司之飛機上購買機票及飛機上之洋菸、洋酒等商品之
    方式消費多次（參附表編號一至四），復於八十六年五月二日又利用聯邦銀行之
    信用卡特約商店相隔數日始向聯邦銀行請款之期間，前往嘉年華美容護膚坊消費
    （附表編號五），共累積消費金額達四萬八千一百七十六元（不含先前已刷卡之
    五萬零二百零三元未繳付帳款部分，公訴人誤為四萬三千八百五十元），致使聯
    邦銀行受詐欺而陷於錯誤，而依約代墊前開消費款項。嗣甲○○未依繳款期限繳
    款，經聯邦銀行向甲○○求償，甲○○避不處理，聯邦銀行始知受騙。
二、案經聯邦銀行告訴臺灣臺南地方法院檢察署檢察官偵查起訴。
    理  由
一、訊據被告甲○○固坦承於右揭時地申請聯邦銀行之信用卡並持卡消費之事實不諱
    ，惟矢口否認有何詐欺之犯行，辯稱：我當時有擔任臨時工之工作，事先並不清
    楚自己刷了多少錢，直至檢察官傳訊調查時後才知道，我在飛機上主要是購買洋
    菸、酒還有機票云云。惟查：右揭事實，業據告訴人聯邦銀行之代理人陳嬿如、
    乙○○分別於偵審中指訴綦詳，並提出被告向聯邦銀行申請信用卡之信用卡申請
    書影本及交易明細影本各一份在卷可稽。而本件被告於刷卡期間，固擔任臨時工
    ，惟其每月收入約僅三萬元之事實，業經被告供承在卷（參本院九十年六月一日
    審訊筆錄）。又被告向聯邦銀行申請之信用卡消費總額度僅為五萬元之事實，亦
    經被告所自認（參同上日審訊筆錄），而其持卡消費於八十六年四月二十八日前
    ，即已達五萬零二百零三元之消費金額迄未繳付，亦經告訴人代理人乙○○指述
    甚詳，且為被告所不否認，惟其卻仍自八十六年四月二十八日起至八十六年五月
    一日止，在短暫數日內，利用搭乘航空公司航線班機時，發卡銀行無法即時以電
    腦連線檢測其信用卡使用狀況或因信用卡特約商店按一般相隔數日始向發卡銀行
    請款之期間習慣之機會，即大量刷卡購物並前往美容護膚坊消費，其間超過信用
    之額度（五萬元），又已達四萬八千一百七十六元，且其事後不但去向不明，而
    到案後又無法償還款積欠消費之款項，足見其有不法意圖已甚明確，故被告上開
    所辯，顯係卸責之詞，不足採信，本件罪証明確，犯行洵堪認定。
二、又被告持該信用卡至復興航空公司、大華航空公司等航空公司購買機票及飛機上
    購買飛機上之洋菸、洋酒等商品之方式消費多次（即附表編號一至四），均係詐
    取財物，所為係犯刑法第三百三十九條第一項詐欺取財罪。另其前往嘉年華美容
    護膚坊消費（附表編號五），所獲得係並非現實之財物，故應認係犯刑法第三百
    三十九條第二項詐欺得利罪。又按詐欺取財罪與詐欺得利罪，具要件雖略有差異
    ，然詐取實物及詐欺財產上之利益，均指獲得具有金錢上價值之不法利益，二者
    基礎要件尚難謂不同，故應論以其詐得較多金額之現實財物之連續犯（參台灣高
    等法院七十二年法律座談彙編事類提案第三十二號）。本件被告詐取之現實財物
    計有四萬餘元，而詐欺得利則僅有四千餘元，故依前揭說明，自應以情節較重之
    詐欺取財罪處斷。又其先後多次犯行，時間緊接，犯罪（基本）構成要件相同，
    顯均係基於概括之犯意反覆為之，應依連續犯之規定論以一罪。爰審酌被告犯罪
    之動機、目的、手段及所詐取之金額不多，惟經通緝後到案迄今已近四年尚未與
    發卡銀行達成民事上和解等一切情狀，爰處如主文所示之刑，並諭知易科罰金執
    行之標準，以資懲儆。
據上論斷，應依刑事訴訟法第二百九十九條第一項前段、刑法第五十六條、第三百三
十九條第一項、第四十一條第一項前段、罰金罰鍰提高標準條例第一條前段、第二條
，判決如主文。
本案經檢察官宋宗儀到庭執行職務。
中    華    民    國      九十      年      六        月    二十九      日
                              臺灣臺南地方法院刑事第三庭
                                      法  官  李  政  庭
右正本證明與原本無異
如不服本判決應於送達後十日內向本院提出上訴狀
                                      書記官  李  春  法
中    華    民    國      九十      年      六        月    二十九      日
附表：
  ┌──┬────────┬──────────────┬───────┐
  │編號│  消  費  日  期│   特      約      商     店│消  費  金  額│
  │    │                │                            │（即財物價值）│
  ├──┼────────┼──────────────┼───────┤
  │一  │八十六年四月二十│復興航空公司（台南分公司）  │一萬三千二百五│
  │    │八日            │                            │十五元        │
  ├──┼────────┼──────────────┼───────┤
  │二  │八十六年五月一日│大華航空公司                │八千六百七十元│
  │    │                │                            │              │
  ├──┼────────┼──────────────┼───────┤
  │三  │八十六年五月一日│大華航空公司                │八千六百七十元│
  │    │                │                            │              │
  ├──┼────────┼──────────────┼───────┤
  │四  │八十六年五月一日│復興航空公司（台南分公司）  │一萬三千二百五│
  │    │                │                            │十五元        │
  ├──┼────────┼──────────────┼───────┤
  │五  │八十六年五月二日│嘉年華美容護膚坊            │四千三百二十六│
  │    │日              │                            │元            │
  ├──┴────────┴──────────────┼───────┤
  │                                                    │四萬八千一百七│
  │                  共         計                     │十六元        │
  └──────────────────────────┴───────┘
附錄本案論罪科刑法條全文：
刑法第三百三十九條第一項：意圖為自己或第三人不法之所有，以詐術使人將本人或
                          第三人之物交付者，處五年以下有期徒刑、拘役或科或
                          併科一千元以下罰金。


司法院資訊處製作；財團法人民間司法改革基金會備份。
